臺灣高等法院臺中分院民事裁定　　　　　100年度抗字第236號
抗　告　人　陳上達
相　對　人　陳敏達
上列抗告人與相對人間聲請假處分事件，對於中華民國99年7月
27日臺灣南投地方法院99年度裁全字第405號裁定，提起抗告，
本院裁定如下：
    主    文
抗告駁回。
抗告訴訟費用由抗告人負擔。
    理    由
一、抗告意旨略以：依相對人聲請本件假處分主張抗告人利用兩
    造之母親於惡性淋巴瘤末期時，業已昏迷、失智、行動不便
    ，抗告人竟於相對人不知情狀況下，於母親之帳戶密集領款
    ，且母親於銀行保管箱內總價逾新台幣4千萬元以上之貴重
    珠寶、美金，亦不翼而飛云云。且不論相對人該等主張是否
    屬實？相對人該等主張內容或屬金錢債權或可易為金錢債權
    之請求，此與假處分裁定係就非金錢債權請求之規定明顯不
    合。又原裁定係命抗告人就原裁定書附表所示601號土地（
    下稱系爭土地）不得讓與、設定抵押、出租及其他一切處分
    行為，惟依相對人聲請本件假處分之理由，全然無法察知相
    對人聲請理由與該系爭土地究存有任何假處分之原因及理由
    ？原裁定命抗告人就系爭土地不得讓與、設定抵押、出租及
    其他一切處分行為，顯屬不當。且相對人聲請本件假處分裁
    定僅空言「相對人聽聞抗告人已積極接洽系爭土地之買賣事
    宜」，然債權人全然未提出供法院即時調查之證據以釋明，
    原裁定遽爾准為本件假處分裁定，容有不合等語。
二、按債權人就金錢請求以外之請求，欲保全強制執行者，得聲
    請假處分。假處分，非因請求標的之現狀變更，有日後不能
    強制執行，或甚難執行之虞者，不得為之。民事訴訟法第53
    2條定有明文。又民事訴訟法第538條之4準用同法第533條及
    第526條第1、2項規定，請求及假處分之原因，應釋明之。
    前項釋明如有不足，而債權人陳明願供擔保或法院認為適當
    者，法院得定相當之擔保，命供擔保後為假處分。經查，相
    對人就其主張：抗告人陳上達趁兩造之母陳郭淑貞昏迷失智
    情形下，領取兩造之母之銀行存款，並取走銀行保管箱珠寶
    、美金等逾新台幣（下同）4000萬元，系爭土地登記為抗告
    人所有時，抗告人僅9歲，應為兩造之父母購買而登記為抗
    告人所有無疑。兩造之母於民國（下同）99年3月21日亡，
    在兩造之母生存時，系爭土地地價稅均由兩造之母繳納，近
    聞抗告人與仲介洽談，欲出賣系爭土地，抗告人並將系爭土
    地納稅義務人之投遞地點，自苗栗縣苑裡鎮苑南里64號，變
    更至台中市○○路213巷3號2樓相對人戶籍所在地，抗告人
    顯欲就系爭土地為移轉或其他處分行為，系爭土地及抗告人
    取走之珠寶等物，均屬兩造之母遺產，而相對人已於99年11
    月4日以存證信函請求抗告人辦理遺產分割事宜未獲置理，
    爰陳明願供擔保以代釋明，聲請對抗告人所有系爭土地為假
    處分。稽上，相對人本件假處分係以保全系爭土地為請求原
    因，係屬對金錢以外之請求，其為免系爭土地現狀變更，將
    來勝訴判決有不能執行或甚難執行之虞，已提出土地登記謄
    本、診斷證明書、存證信函、存款明細等件為證，雖就本件
    假處分請求及原因之釋明仍有不足，然相對人已陳明願供擔
    保以代釋明，應認足補其釋明之不足，原審因而裁准其假處
    分之聲請，核無不合。抗告人本於前開理由指摘原裁定不當
    ，求予廢棄，為無理由，應予駁回。
三、依民事訴訟法第495條之l第l項、第449條第l項、第95條、
    第78條，裁定如主文。
中    華    民    國   100    年    5     月    31    日
                民事第四庭    審判長法  官  陳蘇宗
                                    法  官  吳美蒼
                                    法  官  林欽章
以上正本係照原本作成。
再為抗告應以適用法規顯有錯誤為理由。
如提起再抗告者應於裁定送達後10日內向本院提出抗告理由狀（
須按照他造人數附具繕本）並繳納抗告裁判費新臺幣1,000元，
同時委任律師或具有律師資格之關係人為代理人。
                                    書記官  蔡嘉萍
中    華    民    國   100    年    6     月    2     日
                                                      Ｓ